【裁判字號】    87,重訴,119
【裁判日期】    891128
【裁判案由】    侵權行為損害賠償
【裁判全文】
臺灣高等法院民事判決  八十七年度重訴字第一一九號
    原     告   戊○○
                己○○
                丁○○
                乙○○
                丙○○
   共      同
   訴訟代理人   陳文正律師
   被      告   甲○○      住台北縣林口鄉○○路一二四巷十一弄十七號
右列當事人間因原告提起刑事附帶民事訴訟，請求侵權行為損害賠償等事件，經本院
刑事庭移送，爰判決如左：
        主    文
原告之訴及假執行之聲請均駁回。
訴訟費用由原告戊○○負擔二十三分之十，餘由己○○、丁○○、乙○○、丙○○負
擔。
        事    實
一、原告聲明求為判決：(一)、被告應給付原告戊○○新台幣（下同）四百三十九萬四
    千九百零六元；給付原告己○○、丁○○、乙○○、丙○○各一百五十萬元，及
    均自民國（下同）八十一年十月十四日起至清償日止按年息百分之五計算之利息
    。(二)、願供擔保請准宣告假執行。其事實上陳述略以：被告於八十一年十月十四
    日下午十一時十分許，駕駛四八四─二○一五號自用小客車，沿台北縣林口鄉○
    ○路，由林口往基隆方向行駛，途經台北縣林口鄉○○路與文化一路附近道路時
    ，應即注意下雨視線不明，應減速慢行，且依當時情又非不能注意，竟疏未注意
    ，猶貿然以時速五十公里之速度向前行駛（當地速限為時速四十公里以下），且
    未注意車前狀況，撞及在其前方由被害人黃金程所騎乘之腳踏車，致被害人黃金
    程人車倒地，頭胸及下肢挫傷引起胸腔內出血致死，原告戊○○為被害人黃金程
    之妻，原告己○○、丁○○、乙○○、丙○○為被害人黃金程之子女。原告戊○
    ○自得請求被告賠償殯葬費共計七十三萬七十四百六十六元、扶養費一百六十五
    萬六千元及非財產上損害之精神慰藉金二百萬元；原告己○○、丁○○、乙○○
    、丙○○每人各得請求被告賠償慰藉金一百五十萬元。所用證據：提出：殯葬費
    收據、簡易生命表、原告戶籍謄本及戶口名簿各一件為證。
二、被告聲明求為判決：(一)、原告之訴及假執行之聲請均駁回。(二)、訴訟費用由原告
    負擔。(三)、如受不利之判決，願預供擔保請准宣告免為假執行。其事實上陳述：
    被告未撞到被害人黃金程致死，被告因此所涉及刑責部分，業經本院八十八年度
    重上更（八）字第一八七號判決諭知無罪確定，足見被告並無侵權行為，況查本
    件自事發時起，至原告提起本件訴訟已逾二年消滅時效期間，原告亦不得請求被
    告負賠償責任。所用證據：提出本院八十八年度重上更（八）字第一八七號及最
    高法院八十九年度台上字第四四二六號刑事判決各一件為證。
        理    由
一、本件原告起訴主張：被告於八十一年十月十四日下午十一時十分，駕駛000－
    0000號自用小客車，沿台北縣林口鄉○○路，由林口往基隆方向行駛，途經
    台北縣林口鄉○○路與文化一路附近道路時，應注意並能注意，竟疏未注意減速
    慢行及車前狀況，撞及在其前方由被害人黃金程所騎乘之腳踏車，致被害人黃金
    程人車倒地，頭胸及下肢挫傷引起胸腔出血致死等情，爰依侵權行為之法則，求
    為命被告給付原告戊○○四百三十九萬四千九百零六元，給付原告己○○、丁○
    ○、黃文告、丙○○各一百五十萬元並均加付法定遲延利息之判決。
    被告則以：伊並未撞到被害人黃金程致死，並無侵權行為，況查本件自事發時起
    ，至原告提起本件訴訟已逾二年消滅時效期間，原告亦不得請求伊負賠償責任云
    云等語，資為抗辯。
二、按因侵權行為所生之損害賠償請求權，自請求權人知有損害及賠償義務人時起，
    二年間不行使而消滅，民法第一百九十七條第一項前段定有明文。本件微論被告
    已否認其為肇事人，且被告因此所涉及刑責部分，亦經刑事法院判決諭知無罪確
    定，有本院重上更(八)字第一八七號及最高法院八十九年度台上字第四四二六號刑
    事判決足據，即令如原告所主張被告有於八十一年十月十四日，在前開地點駕駛
    000－0000號自用小客車疏未注意減速慢行及車前狀況，撞及原告之夫或
    父即被害人黃金程致死，惟查原告於八十一年十一月十五日在台北縣警察局新莊
    分局林口分駐所及台灣板橋地方法院檢察署檢察官進行訊問時即已知悉此侵權行
    為事實，並已知悉涉嫌駕駛000－0000號自用小客車肇事之人為被告，此
    有原告戊○○、丁○○在警局及檢察官之訊問筆錄可稽（見本院卷第四十二頁、
    第五十二頁），乃遲至八十七年六月二十九日始向本院提起本件刑事附帶民事訴
    訟（見本院附民卷第一頁收件章），顯已逾二年之時效期間，既據被告為時效抗
    辯（見本院卷第一九一頁、第二０九頁），揆諸上開規定則原告對被告之損害賠
    償請求權亦已因罹於時效而消滅。從而，依據侵權行為之法則，請求被告給付原
    告戊○○四百三十九萬四千九百零六元；給付原告己○○、丁○○、乙○○、丙
    ○○各一百五十萬，並均加付法定遲延利息，均屬不應准許；其假執行之聲請亦
    因失所附麗，應併予駁回。
三、至兩造其餘之攻擊或防禦方法院及未經援用證據，經本院斟酌後，認為均不足以
    影響本判決之結果，自無逐一詳予論駁之必要，併此明。
四、據上論結，本件原告之訴為無理由，依民事訴訟法第七十八條、第八十五條第一
    項，判決如主文。
中      華      民      國    八十九    年     十一     月    二十八    日
                                臺灣高等法院民事第十三庭
                                    審判長法  官  林  鄉  誠
                                          法  官  陳  駿  璧
                                          法  官  劉  清  景
右正本係照原本作成。
如不服本判決，應於收受送達後二十日內向本院提出上訴書狀，其未表明上訴理由者
，應於提出上訴後二十日內向本院補提理由書狀（均須按他造當事人之人數附繕本）
上訴時應提出委任律師或具有律師資格之人之委任狀；委任有律師資格者，另應附具
律師及格證書及釋明委任人與受任人有民事訴訟法第四百六十六條之一第一項但書或
第二項（詳附註）所定關係之釋明文書影本。
中      華      民      國    八十九    年     十二     月      二      日
                                          書記官  高  澄  純
附註：
民事訴訟法第四百六十六條之一（第一項、第二項）
對於第二審判決上訴，上訴人應委任律師為訴訟代理人。但上訴人或其法定代理人具
有律師資格者，不在此限。
上訴人之配偶、三親等內之血親、二親等內之姻親，或上訴人為法人、中央或地方機
關時，其所屬專任人員具有律師資格並經法院認為適當者，亦得為第三審訴訟代理人
。


司法院資訊處製作；財團法人民間司法改革基金會備份。
